【裁判字號】    89,訴,1394
【裁判日期】    900327
【裁判案由】    懲治盜匪條例等
【裁判全文】
臺灣板橋地方法院刑事判決                        八十九年度訴字第一三九四號
    公  訴  人  臺灣板橋地方法院檢察署檢察官
    被      告  丁○○
                乙○○
    共      同  甲○
    指定辯護人                  湯明純
右列被告因懲治盜匪條例等案件，經檢察官提起公訴（八十九年度偵字第一一二０九
號），甲○判決如左：
    主  文
丁○○、乙○○共同意圖為自己不法之所有，以藥劑至使不能抗拒，而取他人之物，
各處有期徒刑肆年。
    事  實
一、丁○○與乙○○共同基於意圖為自己不法所有之犯意聯絡，於民國八十九年六月
    三日凌晨一時三十分許，持不詳藥物至台北縣新莊市○○路三二一號丙○○所經
    營之小吃店內飲酒唱歌，乙○○並趁丙○○至廚房收拾東西疏未注意之際，在丙○○之酒杯內羼入該不詳藥物後，再要求丙○○陪其飲酒，使丙○○不察飲下羼
    有不詳藥物之米酒而暫時喪失意思行動能力不能抗拒，乙○○乃取出丙○○身上
    之鑰匙，開啟小吃店內櫃子，取走丙○○所有之勞力士手錶一支、現金約新台幣
    （下同）一萬餘元及其妻張玉瑛所有之新莊市農會之存摺一本、印章一個及金融
    卡一張，得手後，二人即於同日五時四十分許至新莊市○○路新莊農會自動提款
    櫃員機，持上開金融卡插入自動提款櫃員機，輸入張玉瑛之金融卡密碼施以詐術
    ，使新莊市農會之自動提款櫃員機陷於錯誤而交付十一萬五千元，得手後，由丁○○分得五萬元，其餘則歸乙○○取得。嗣於八十九年六月七日凌晨一時五十分
    許，為警在台北縣新莊市○○○路、新樹路口查獲丁○○，並在其身上取出上開
    金融卡一張及所盜領後分得之款項五萬元（起訴書誤載為五萬零三百三十一元）
    。
二、案經丙○○訴由台北縣警察局新莊分局報請台灣板橋地方法院檢察署檢察官偵查
    起訴。
    理  由
一、訊據被告乙○○、丁○○均矢口否認右揭犯行，被告乙○○辯稱：伊於八十九年
    六月初帶小孩至台北縣新莊市○○街八十七巷十七弄三之一號二樓找被告丁○○
    玩，並住在丁○○之住處，當晚丁○○邀伊去ＫＴＶ唱歌，伊因小孩身體不適，
    遂未同往；次日丁○○說要去提款，伊乃問提款卡何來，丁○○表示係其叔叔的
    ，渠乃帶二位小孩與丁○○去提款，伊不知丁○○提領多少錢，亦未分得任何錢
    財，是丁○○供稱伊與其共犯，乃攀誣之詞云云。被告丁○○則辯稱：被害人遭
    強盜之財物係蔡玉良所拿取的，當晚蔡玉良打電話詢問伊人在何處，伊回稱人在
    新莊市○○路卡拉ＯＫ唱歌，蔡玉良即要乙○○回去看小孩，之後蔡玉良過來就
    打伊一巴掌，並表示要給丙○○好看，迨伊先回去後約一個小時，蔡玉良回來載
    伊出去，並要伊載乙○○去新莊農會領款，伊於提款後翌日在新莊市○○○路與
    蔡玉良碰面，並拿提領之十一萬五千元予蔡玉良，蔡玉良並要伊拿三萬元予乙○○，要乙○○趕快回台東云云。
二、經查，右揭事實，業據被告丁○○於警訊及偵查中供承不諱，核與告訴人丙○○
    於警訊及偵審中指訴之被害情節相符，並有台北縣警察局贓物認領保管單乙紙附
    卷可稽，是被告丁○○於甲○審理時翻異前供及被告乙○○前開所辯之詞，均顯
    係事後圖卸刑責之詞，均不足採信。從而，本件事證明確，被告二人犯行，均堪
    認定。
三、按懲治盜匪條例之立法及施行沿革，認該條例為三十三年四月八日經行憲前國民
    政府制定公布全文十一條，其中第十條規「本條例施行期間為一年，必要時得以
    命令延長之。」，三十四年四月二十六日國民政府令「自期滿之日起展限一年」
    。三十五年四月八日，國民政府令「自民國三十五年四月八日起再展限一年」，
    三十六年四月一日國民政府令「自同年四月八日起再展限一年」，三十七年四月
    十七日國民政府令「自三十七年四月八日起再展限一年」，三十八年六月二十四
    日總統令「自三十八年四月八日起再展限一年」，三十九年五月二十五年總統令
    「自三十九年四月八日起再展限一年」，四十年四月七日總統令「自同年四月八
    日起再展限一年」，四十一年四月七日總統令「自同年四月八日起再展限一年」
    ，四十二年四月四日總統令「自同年四月八日起再展限一年」，四十三年四月六
    日總統令「自同年四月八日起再展限一年」，四十四年四月一日總統令「自同年
    四月八日起再展限一年」，四十五年三月三十一日總統令「自同年四月八日起再
    展限一年」，四十六年四月一日總統令「自同年四八日起再展限一年」，其後立
    法委員考量特種刑事案件訴訟條例於四十二年十二月三十一日因施行期滿而廢止
    ，乃提議將懲治盜匪條例第八條「犯本條例之罪者，依特種刑事案件訴訟條例之
    規定審理之」規定刪除，而立法院民刑商法委員會審查結果，認懲治盜匪條例第
    十條施行期間為一年，原期迅收遏止盜風之效，但實際上本條例每年一度以命令
    延長，已達十餘年，顯然已失該條規定之本旨，莫若一併刪除，俟將來治安情況
    改善，本條例確無施行之必要，再予廢除較為得體。故決議：懲治盜匪條例第八
    條及第十條刪除，第九條改為第八條，第十一條改為第九條，此經立法院於四十
    六年六月五日三讀通過，總統公布「茲將懲治盜匪條例第八條及第十條條文予以
    刪除，其原第九條改為第八條，第十一條改為第九條」。是以懲治盜匪條例於制
    定之初，為施行期限一年之限時法，而國民政府於三十三年四月二十六日第一次
    以命令延長該法施行期間時，已逾該法之施行期間即三十三年四月八日，行憲之
    後之三十七年、三十八年、三十九年均同此情形。該條例既已因逾期展延而失效
    ，包括本身授權以立法延長施行期間之規定亦同時失效，自該時起國民政府無權
    以行政命令展延，其事後多次以命令展期，亦失其準據。至於立法院於四十六年
    刪除懲治盜匪條例第八條、第十條，並變更第九條、第十條之條次，乃未明上情
    ，將已失效之法律誤為有效而加以刪除，其未將懲治盜匪條例其餘條文併付三讀
    進行立法程序，當不能使已失其效力之法律回復效力。按憲法第八十條規定「法
    官須超出黨派以外，依據法律獨立審判，不受任何干涉。」，明文科法官依據法
    律獨立審判之職責，懲治盜匪條例既因逾期展延之違誤而失效，法院自不能援引
    無效之法律為論罪科刑之依據。
四、是核被告二人所為，均係犯刑法第三百二十八條第一項之強盜罪、第三百三十九
    條之二利用自動付款設備詐欺罪，公訴人認被告二人強盜部分係犯懲治盜匪條例
    第五條第一項第一款之盜匪罪，容有未洽，起訴法條應予變更。又被告二人就前
    開所犯罪名間，互有犯意之聯絡及行為之分擔，均應論以共同正犯。被告二人所
    犯上開二罪間，有方法、結果之牽連關係，請從一重之強盜罪處斷。爰分別審酌
    被告二人之素行，犯罪之動機、目的、手段、所生危害，及其二人犯罪後態度等
    一切情狀，分別量處主文所示之刑，以資懲戒。
據上論斷，應依刑事訴訟法第二百九十九條第一項前段、第三百條，刑法第二十八條
、第三百二十八條第一項、第三百三十九條之二、第五十五條，罰金罰鍰提高標準條
例第一條前段，判決如主文。
本案經檢察官賴惠慈到庭執行職務。
中      華      民      國      九十    年      三      月    二十七    日
                                    臺灣板橋地方法院刑事第四庭
                                        法  官  高  明  德
右正本證明與原本無異。
如不服本判決，應於判決送達後十日內，向甲○提出上訴狀。
                                        書記官  高  玉  彬
中      華      民      國      九十    年      三      月    二十八    日
附錄本案所犯法條全文
中華民國刑法第三百二十八條
(普通強盜罪)
意圖為自己或第三人不法之所有，以強暴、脅迫、藥劑、催眠術或他法，
至使不能抗拒，而取他人之物或使其交付者，為強盜罪，處三年以上十年
以下有期徒刑。
以前項方法得財產上不法之利益或使第三人得之者，亦同。
犯強盜罪因而致人於死者，處死刑或無期徒刑，致重傷者，處無期徒刑或
七年以上有期徒刑。
第一項及第二項之未遂犯罰之。
預備犯強盜罪者，處一年以下有期徒刑、拘役或三百元以下罰金。
中華民國刑法第三百三十九條之二
意圖為自己或第三人不法之所有，以不正方法由自動付款設備取得他人之
物者，處三年以下有期徒刑、拘役或一萬元以下罰金。
以前項方法得財產上不法之利益或使第三人得之者，亦同。


司法院資訊處製作；財團法人民間司法改革基金會備份。
